# 3-2 权益法下未确认投资净损失后续得到弥补的会计处理

提问人：一云 时间：2023-02-08 22:29:31
监管规则适用指引——会计类第 3 号，3-2 权益法下未确认投资净损失后续得到弥补的会计处理： 权益法核算下，被投资单位所有者权益发生变动时，投资方应按照其分享比例调整长期股权投资账面价值（损益调整、其他综合收益及其他权益变动），并相应确认投资损益、其他综合收益及资本公积，以反映被投资单位所有者权益变动情况。
如果投资方长期股权投资已冲减至零并存在未确认的投资净损失，后续当被投资单位的净资产增加时，投资方应先按照其分享比例以及被投资单位净资产变动项目，分别确认相关投资损益、其他综合收益、资本公积以及长期股权投资账面价值；再按照当期应享有的被投资单位净资产变动净额与前期未确认的投资净损失两者孰低，确认前期未确认的投资净损失，尚未确认的投资净损失继续在备查簿中登记。
—————–老师：能举例说明上述处理方法吗？
一云

回答人：chenyiwei
会计类 3 号之3-2对于《企业会计准则解释第 9 号——关于权益法下投资净损失的会计处理》（以下简称解释 9 号）
有一定的补充和澄清，总体上是缩小了任意操作的空间，结果更加谨慎。
解释 9 号原文；
投资方按权益法确认应分担被投资单位的净亏损或被投资单位其他综合收益减少净额，将有关长期股权投资冲减至零并产生了未确认投资净损失的，被投资单位在以后期间实现净利润或其他综合收益增加净额时,投资方应当按照以前确认或登记有关投资净损失时的相反顺序进行会计处理，即依次减记未确认投资净损失金额、恢复其他长期权益和恢复长期股权投资的账面价值，同时，投资方还应当重新复核预计负债的账面价值，有关会计处理如下：
(一)投资方当期对被投资单位净利润和其他综合收益增加净额的分享额小于或等于前期未确认投资净损失的，根据登记的未确认投资净损失的类型，弥补前期未确认的应分担的被投资单位净亏损或其他综合收益减少净额等投资净损失。
(二)投资方当期对被投资单位净利润和其他综合收益增加净额的分享额大于前期未确认投资净损失的，应先按照以上(一)的规定弥补前期未确认投资净损失；对于前者大于后者的差额部分，依次恢复其他长期权益的账面价值和恢复长期股权投资的账面价值,同时按权益法确认该差额。
投资方应当按照《企业会计准则第 13 号——或有事项》的有关规定，对预计负债的账面价值进行复核，并根据复核后的最佳估计数予以调整。
会计类 3 号之3-2原文：
权益法核算下，被投资单位所有者权益发生变动时，投资方应按照其分享比例调整长期股权投资账面价值（损益调整、其他综合收益及其他权益变动），并相应确认投资损益、其他综合收益及资本公积，以反映被投资单位所有者权益变动情况。如果投资方长期股权投资已冲减至零并存在未确认的投资净损失，后续当被投资单位的净资产增加时，投资方应先按照其分享比例以及被投资单位净资产变动项目，分别确认相关投资损益、其他综合收益、资本公积以及长期股权投资账面价值；再按照当期应享有的被投资单位净资产变动净额与前期未确认的投资净损失两者孰低，确认前期未确认的投资净损失，尚未确认的投资净损失继续在备查簿中登记。
解释 9 号要求是先以本期增加净额的分享额“根据登记的未确认投资净损失的类型”弥补前期未确认投资净损失，有剩余的再按权益法确认投资收益和其他综合收益等；会计类 3 号之3-2是先根据本期增加净额的类型确认投资收益和其他综合收益等，再将前期未确认的投资净损失（以当期应享有的增加净额为限）予以确认入账。
在目前的实务中，此类容易引发困惑的问题的一个典型场景是：被投资企业属于从事研发项目（如新药研发）的项目公司，早期研发投入较大尚未不符合资本化条件，导致重大亏损，并由此导致净资产为负数；但后续可通过多轮外部融资使得净资产恢复为正数。这种情况下，导致未确认投资净损失的原因是累计经营亏损（未确认投资损失），而导致净资产增加的原因是联营企业取得外部投资（本企业应就分享份额增加资本公积）。在此情况下：
1 、如果按解释 9 号的处理，则后续因联营企业引入外部融资而增加的权益可以冲抵前期未确认的投资损失，再将应分享的权益增加额超出前期未确认投资损失的金额确认为资本公积（也可能理解为：因为解释 9 号是要求“根据登记的未确认投资净损失的类型”弥补前期投资净损失，而本期的其他权益变动和前期的未确认投资损失并非同一类，所以本次增加的资本公积不能用于弥补前期未确认的投资损失，如果是这样理解，则结果和下文会计类3-2一样了）；
2 、如果按照3-2中的处理，则首先就联营企业因引入外部融资而增加的权益确认资本公积，然后在不超过该资本公积增加额的限度内，确认此前未确认的投资损失，减少当期投资收益。
上述两种方法相比，会计类 3 号3-2中的处理一方面确认更多的资本公积，另一方面确认更多的投资损失，由此导致更少的净利润，相对更为谨慎。
另外，推荐“安永EY”公众号中近期发布的一篇文章《【IFRS风向标】IASB权益法研究项目更新》
（https://mp.weixin.qq.com/s/DIixIlRxLg8bASQmlm64Lg），其中的第 3 个问题对理解此处讨论的问题有帮助。